臺灣臺中地方法院民事判決　　九十三年度再易字第二號
　　再審原告　　乙○○
　　再審被告　　甲○○
右當事人間請求返還土地等事件，再審原告對於中華民國九十二年九月二十六日本
院九十二年度簡上字第一九一號確定判決提起再審之訴，本院判決如左：
    主　  　文
再審之訴駁回。
再審訴訟費用由再審原告負擔。
    事實及理由
一、本件再審原告主張：民國七十八年二月二日訴外人洪梅雪與再審原告所訂立之「
    不動產房屋買賣及土地讓渡契約書」，其上第四條記載「本件不動產買賣讓渡登
    記手續，因目前土地部份無法過戶移轉，如往後能移轉登記時，乙方（按指訴外
    人洪梅雪）應無條件將本件房屋土地權移轉登記需要文件提交甲方（按指再審原
    告），以便聲請登記，不得任意刁難」，足見買受人即再審原告所買受之台中縣
    和平鄉○○村○○路○段一三二號房屋對所使用之基地僅取得占有使用收益之權
    利，尚未取得所有權。乃再審被告並未得再審原告同意，即在再審原告所購買適
    法占有使用之台中縣和平鄉○○段第一三七之一地號土地（下稱系爭土地）如附
    圖所示Ａ部分土地上擺設檳榔攤，侵奪再審原告占有使用土地之權利。而再審原
    告所使用土地之範圍，除房屋部分外，尚包括毗連馬路之公有地，該部分係店面
    必須通行之地，絕不可能一時不用，故其上房屋縱被拆除，再審原告亦連續使用
    該地，並無解除該地之占有。惟原確定判決竟認本件再審原告之房屋占用系爭土
    地本屬無權占有，嗣經鄉公所拆除，再審被告則在其重建前，已在系爭土地上搭
    建上開鐵架檳榔攤，自應認再審原告於再審被告搭建檳榔攤前已解除系爭土地之
    占有，而無占有該土地之事實，自無受民法第九百四十三條規定保護之餘地云云
    ，其認事及適用法規顯有錯誤，而構成再審之理由，爰依民事訴訟法第四百九十
    六條第一項第一款之規定，提起本件再審之訴。並聲明：（一）原確定判決廢棄
    ；（二）再審被告應將系爭土地上如附圖所示Ａ部分面積十平方公尺土地上之地
    上物拆除，將土地交還再審原告使用；（三）再審被告應給付再審原告新台幣（
    下同）十八萬元及自九十一年三月一日起至交還土地日止，按月給付再審原告三
    千元。
二、再審被告方面：本件不經言詞辯論而為判決，未通知再審被告，故無再審被告之
    任何聲明及陳述。
三、得心證之理由：
（一）按「再審之訴，顯無再審理由者，得不經言詞辯論，以判決駁回之」，民事訴
      訟法第五百零二條第二項定有明文。
（二）查本件再審原告對於本院豐原簡易庭九十一年度豐簡字第六一一號判決於上訴
      期間內提起上訴，嗣經本院以其上訴並無理由，於九十二年九月二十六日以九
      十二年度簡上字第一九一號判決駁回其上訴，該確定判決並於九十二年十月六
      日送達再審原告，有送達證書附該民事卷可稽，故再審原告於九十二年十月二
      十二日對於該確定判決提起本件再審之訴，顯然尚未逾民事訴訟法第五百條所
      定之三十日不變期間，固合先敘明。
（三）惟按民事訴訟法第四百九十六條第一項第一款所謂適用法規顯有錯誤者，係指
      確定判決所適用之法規顯然不合於法律規定，或與司法院現尚有效及大法官會
      議之解釋，或本院尚有效之判例顯然違反者而言，然並不包括漏未斟酌證據及
      認定事實錯誤之情形在內（最高法院六十三年臺上字第八八○號及七十一年臺
      再字第二一○號判例參照）。查再審原告提起本件再審之訴，所爭執者無非係
      其始終占有使用系爭土地，並未喪失管領力。惟原確定判決既認定再審原告於
      再審被告在系爭土地如附圖所示Ａ部分土地上搭建鐵架檳榔攤前，即已經解除
      系爭土地之占有，喪失對該土地事實上之管領力，並無占有之事實等情，而判
      斷再審原告不得於前訴訟程序本於民法第九百六十三條之規定，請求再審被告
      拆除地上物，返還土地，並據以為再審原告敗訴之判決，則原確定判決顯然尚
      無何違背法規、現存判例或解釋之處，並無適用法規顯有錯誤之可言。更何況
      再審原告所爭執之重點係在於事實方面，而事實之認定及證據之取捨，又係事
      實審法院之職權行使，並不屬民事訴訟法第四百九十六條第一項第一款之範圍
      ，是再審原告遽以適用法規顯有錯誤為由，提起本件再審之訴，揆之上開判例
      意旨及說明，即顯無理由。
四、綜上所述，再審原告以原確定判決有民事訴訟法第四百九十六條第一項第一款所
    定之再審原因為由，提起本件再審之訴，既顯無再審理由，爰不經言詞辯論，判
    決駁回本件再審之訴。
五、據上論結，本件再審原告之訴為無理由，依民事訴訟法第四百三十六條之三十二
    第四項、第五百零二條第二項、第七十八條，判決如主文。
中　　　華　　　民　　　國　　九十三　　年　　　一　　　月　　二十八　　日
                                        臺灣臺中地方法院民事第一庭
~B審判長法官　張瑞蘭
~B法      官　吳幸芬
~B法      官　吳美蒼
正本係照原本作成。
不得上訴。
中　　　華　　　民　　　國　　九十三　　年　　　一　　　月　　二十八　　日
~B法院書記官　黃舜民
